最　高　行　政　法　院　判　決
　　　　　　　　　　　　　94年度判字第01185號
上　訴　人　亞太儲運股份有限公司
代　表　人　甲○○
訴訟代理人　林政憲律師
被 上訴 人　內政部
代　表　人　乙○○
上列當事人間因土地徵收事件，上訴人對於中華民國92年11月18
日高雄高等行政法院92年度訴字第736號判決，提起上訴，本院
判決如下：
　　主  文
上訴駁回。
上訴審訴訟費用由上訴人負擔。
　　理  由
一、本件上訴人在原審起訴主張：交通部高雄港務局（下稱高雄
    港務局）為高雄港區○○道路系統改善拓寬計畫即高雄市○
    ○路拓寬改善工程需要，需用包括上訴人所有坐落高雄市○
    ○區○○段第1059-5、1061-2地號（下稱系爭土地）在內之
    土地，經交通部報請被上訴人核准徵收，並一併徵收其地上
    改良物，交由高雄市政府公告並通知上訴人。然而徵收前未
    舉辦公聽會，且無其必要性，並未選擇最小損害方式為之，
    又疏於考慮上訴人因而所受之特別犧牲，未給予相當補償，
    與法不合。其中封閉亞太路及於新生路設置管制站之決定，
    未先變更都市計畫，亦不合法，損害上訴人權益。訴願決定
    未予糾正，同屬違誤等語，求為撤銷原處分及訴願決定之判
    決。
二、被上訴人則以：本件徵收有其必要，符合土地徵收條例規定
    。徵收核准案經高雄市政府公告並通知上訴人，徵收補償由
    該府依法決定，上訴人已領取土地及建築改良物之徵收補償
    款，並未於公告期間內對補償地價提出異議。又本件徵收用
    地於公告實施劃設為都市○○道路用地時已公開展覽舉行說
    明會，無須再舉行公聽會。至於亞太路之封閉及新生路管制
    站之設置，與本件徵收處分核屬二事等語，作為抗辯。
三、原審以：
  （一）按「國家因公益需要，興辦下列各款事業，得徵收私有
        土地；徵收之範圍，應以其事業所必須者為限：．．．
        二、交通事業。」「徵收土地時，其土地改良物應一併
        徵收。．．．」土地徵收條例第3條第2款及第5條第1項
        前段定有明文。又「依本法指定之公共設施保留供公用
        事業設施之用者，由各該事業機構依法予以徵收或購買
        ；其餘由該管政府或鄉、鎮、縣轄市公所依左列方式取
        得之：一、徵收。」都市計畫法第48條第1款亦有明定
        。
  （二）查行政院於90年6月28日核定之「高雄市政府與高雄港
        擬共同辦理高雄港區○○道路系統－高雄港第三、五貨
        櫃中心平面聯絡道路闢建及高雄市○○路、漁港路改善
        計畫興建計畫」，乃高雄市政府與高雄港務局鑑於高雄
        港區主要均為大型貨櫃車輛，而港區○○○○路間並無
        專用道路，致港區○○市區道路車行擁擠，人車夾雜，
        為改善市港交通、環保、噪音及安全等問題，規劃「高
        雄港區○○道路運輸系統」之短期改善計畫，需用坐落
        高雄市○鎮區○○段371之1地號等19筆土地，有其必要
        性與急迫性。高雄港務局為高雄港區○○道路系統改善
        拓寬計畫即高雄市○○路拓寬改善工程需要，乃依土地
        徵收條例第13條規定，檢附土地徵收計畫書及圖等相關
        資料，由交通部報經被上訴人以91年5月9日台內地字第
        0910070882號函核准徵收，並一併徵收其地上改良物。
        之後交由高雄市政府以91年5月21日高市府地4字第0910
        021447號公告，且通知所有權人。系爭土地及其上土地
        改良物亦在徵收之內。被上訴人核准徵收並一併徵收其
        地上改良物，與上開規定並無不合。
  （三）復查系爭土地於88年9月7日經高雄市政府都市計畫「擴
        大、擬定及變更高雄市都市計畫港墘地區與小港特定區
        細部計畫（第二次通盤檢討）」案內公告實施為都市○
        ○道路，迄今仍未變更。高雄港務局為辦理徵收新生路
        改善拓寬計畫工程範圍內私有土地，經交通部及高雄市
        政府會商認定係屬高雄港區○○道路系統，乃為因應高
        雄港區發展需要而劃設，並依法定程序報請被上訴人核
        准在案，有內政部91年2月18日台內營字第2971號函可
        稽，尚無違都市計畫法之規定。
  （四）本件「高雄市政府與高雄港擬共同辦理高雄港區○○道
        路系統－高雄港第三、五貨櫃中心平面聯絡道路闢建及
        高雄市○○路、漁港路改善計畫興建計畫」案，以徵收
        原高雄市○鎮區○○段371之1地號等19筆土地，較為理
        想並易執行，且依該工程路線徵收土地之結果並無妨礙
        都市計畫情事，高雄市政府及高雄港務局於規劃該工程
        案之路線時，已擇其損害最少之處所及方法為之，被上
        訴人核准徵收，並無違反都市計畫法第48條及比例原則
        、平等原則等情形。原處分無誤，訴願決定予以維持，
        亦無不合等情，因而判決駁回上訴人之訴。
四、本院經核原判決尚無違誤，進而論斷如下：
  （一）查系爭土地為都市○○道路用地，高雄港務局為高雄市
        ○○路拓寬改善工程需要，乃層報被上訴人核准徵收，
        附帶徵收其地上物等情，為原判決確定之事實。是徵收
        處分之內容，為徵收包括系爭土地在內之計畫道路用地
        及其地上物，供為道路使用，與系爭土地於公告之都市
        計畫中被編為道路用地之內容，並無違背，不生妨礙都
        市計畫，違反都市計畫法第52條及司法院釋字第513號
        解釋之問題。原判決說明無都市計畫變更，亦無違反都
        市計畫法規定之情形，實無違誤。上訴意旨指為違背法
        令，並不可採。
  （二）系爭土地為都市○○道路用地，於都市計畫公告時經法
        定程序，其用地屬性非上訴人所不能知，上訴人自能預
        見系爭土地將作為道路使用之都市計畫目的。被上訴人
        核准徵收系爭土地供道路使用，在於實施都市計畫，不
        致使上訴人受不能預見之損害。上訴人主張因被上訴人
        核准徵收，使其受有信賴都市計畫之損害，違背信賴保
        護原則，指原判決予以維持，違背法令，亦不可採。
  （三）原處分為被上訴人作成，內容為徵收特定之土地，已如
        前述。需地機關高雄港務局於徵收系爭土地拓寬為道路
        後，在道路實施管制或封閉道路，為需地機關之另一管
        制措施，與系爭土地之徵收處分內容無關。上訴人於訴
        願時已主張道路管制與封閉之不法，經訴願決定表示移
        轉管轄，原判決理由說明此部分另行裁定駁回，即明示
        其無關本案結論判斷，並無不合。上訴意旨指為原判決
        未予說明，有理由不備之違法，也不可採。
  （四）本案徵收計畫屬於高雄市政府與高雄港務局規劃「高雄
        港區○○道路運輸系統」短期改善計畫之一部分，乃鑑
        於高雄港區主要均為大型貨櫃車輛行駛，而港區○○○
        ○路間並無專用道路，致港區○○市區道路車行擁擠，
        人車夾雜，為改善市港交通、環保、噪音及安全等問題
        而規劃，需用系爭土地，有其必要性與急迫性。都市○
        ○路線已擇損害上訴人最少之處所及方法為之等情，已
        經原判決說明詳確。徵收既有必要，又依都市計畫規劃
        之內容執行，實屬正當。至於上訴人所有系爭土地被徵
        收，如何給予相當補償，係執行徵收核准案之高雄市政
        府另為補償處分所斟酌，訴願決定亦表示補償部分移轉
        管轄，原判決亦於理由說明此部分另行裁定駁回，明示
        其無關本案結論判斷，並無不合。上訴意旨指原判決維
        持原處分，有悖於司法院釋字第409號解釋、平等原則
        、比例原則之違法，並非可採。從而上訴意旨指摘原判
        決違法，求予廢棄，為無理由，應予駁回。
據上論結，本件上訴為無理由，爰依行政訴訟法第255條第1項、
第98條第3項前段，判決如主文。
中    華    民    國    94    年    8    月    4      日
                  第一庭審判長法  官　黃　綠　星
                              法  官  陳  秀  美
                              法  官　蔡　進　田
                              法  官　黃　璽　君
                              法  官　廖　宏　明
以  上  正  本  證  明  與  原  本  無  異
中    華    民    國    94    年    8    月    8      日
　　　　　　　　　　　　　　　書記官　邱　彰　德
